【裁判字號】    97,訴,166
【裁判日期】    970724
【裁判案由】    土地增值稅
【裁判全文】
臺中高等行政法院判決
                                     97年度訴字第00166號
                              .
原      告  甲○○
被      告  乙○○○○○○○
代  表  人  丙○○
訴訟代理人  丁○○
            己○○
            戊○○
上列當事人間因土地增值稅事件，原告不服臺中縣政府中華民國
97年3月24日府訴委字第0970080426號訴願決定，提起行政訴訟
。本院判決如下︰
    主  文
原告之訴駁回。
訴訟費用由原告負擔。
    事實及理由
一、事實概要：原告原所有坐落臺中縣烏日鄉○○段1482地號土
    地，於民國（下同）96年7月24日經臺灣臺中地方法院拍賣
    ，被告所屬大屯分局乃於同年8月9日按一般稅率核課土地增
    值稅計新臺幣（下同）509,706元，並依土地稅法第34條之1
    第2項規定，以96年8月9日中縣稅屯分土字第09660141071號
    函通知原告，如符合自用住宅用地稅率課徵土地增值稅者，
    請於文到次日起30日內提出申請，該函並於96年8月14日經
    郵政單位辦理寄存送達。原告於96年10月23日向大屯分局申
    請改按自用住宅用地稅率課徵土地增值稅，因已逾上開30日
    之法定期限，大屯分局乃以96年10月26日中縣稅屯分土字第
    0966019897號函否准其請。原告不服，提起訴願，遭決定駁
    回，遂提起行政訴訟。
二、本件原告主張：系爭房地遭拍賣後，原告即搬至臺中市○○
    路○段242巷20號2樓與子同住，已不住原戶籍地，被告猶對
    該處送達，原告當然收不到。依最高法院64年台抗字第481
    號判例意旨，原為應受送達人之住居所，實際上已變更者，
    該原住居所即非應為送達之處所，自不得於該原處所為寄存
    送達。本件已違判例意旨，顯非合法。再依行政程序法第74
    條規定之寄存送達，須作送達通知書二份，一份黏貼於受送
    達人住居所門首，另一份交由鄰居轉交或置於該送達處所信
    箱或其他適當位置。但原告於接到被告駁回申請之通知，趕
    至系爭房屋現場，不見門首、信箱內或房屋四週貼有通知，
    詢問鄰居，亦無人有收到通知書。被告之送達，亦不合行政
    程序法所規定寄存送達之要件，不生送達之效力。原告未合
    法收受被告之通知，故原告之申請並未逾期。被告以原告逾
    期申請，而不准依自用住宅稅率之優待課徵土地增值稅，殊
    有違誤等情。並聲明求為判決撤銷原處分及訴願決定，本件
    應依自用住宅用地稅率課徵土地增值稅。
三、被告則以：按財政部94年4月13日台財稅字第09404524570號
    令釋，在行政程序法公布施行後，稅捐稽徵文書送達於納稅
    義務人之住居所、事務所或營業所不獲會晤納稅義務人，亦
    無受領文書之同居人、受雇人及應送達處所之接收郵件人員
    時，得依稅捐稽徵法第1條適用行政程序法第74條規定，辦
    理寄存送達，故有關稅捐稽徵文書之送達已不再準用民事訴
    訟法之相關規定。核本件被告所屬大屯分局96年8月9日中縣
    稅屯分土字第09660141071號函通知原告，申請改按自用住
    宅用地稅率課徵土地增值稅之通知文書，係交由郵政機關送
    達，經郵政機關以寄存方式於96年8月14日辦理送達，並依
    行政程序法第74條規定將該文書寄存烏日郵局，且於送達證
    書上勾選「並作成送達通知書二份，一份粘貼於應受送達人
    門首，另一份置於受送達處所信箱或適當位置，以為送達。
    」又本件送達地址為「臺中縣烏日鄉○○路352巷31號」，
    經查調戶政連線戶籍資料所載，原告戶籍地址即為「臺中縣
    烏日鄉○○路352巷31號」，是被告所屬大屯分局以辦理送
    達當時原告之戶籍地址為送達處所，並無不當。原告遲至同
    年10月23日始向該分局申請改按自用住宅用地稅率課徵土地
    增值稅，核已逾土地稅法第34條之1第2項規定之30日法定限
    期，按同一法條規定，逾期申請者，不得適用自用住宅用地
    稅率課徵土地增值稅，是被告所屬大屯分局否准其請，依法
    核無違誤等語，資為抗辯。並聲明求為判決駁回原告之訴。
四、兩造之爭點在於被告所屬大屯分局96年8月9日中縣稅屯分土
    字第09660141071號函是否合法送達原告，經查：
  (一)按「土地所有權移轉，依規定由權利人單獨申報土地移轉現
    值或無須申報土地移轉現值之案件，稽徵機關應主動通知土
    地所有權人，其合於自用住宅用地要件者，應於收到通知之
    次日起30日內提出申請，逾期申請者，不得適用自用住宅用
    地稅率課徵土地增值稅。」土地稅法第34條之1第2項定有明
    文。被告於96年8月14日送達上開函文與原告，因未獲會晤
    本人亦無受領文書之同居人、受雇人或應送達處所之接收郵
    件人員，而將送達文書寄存烏日郵局，送達人並作送達通知
    書2份，1份粘貼於應受送達人門首，另1份置於受送達處所
    信箱或適當位置，以為送達之情，有送達證書附原處分卷可
    稽（見原處分卷第45頁），原告稱於接到駁回改按自用住宅
    稅率核課之申請後，返系爭房屋並未見通知書粘貼於其門首
    ，亦未見另份置於送達處所之信箱或適當位置，尚非可採。
  (二)原告雖主張：系爭房地遭拍賣後，原告不敢獨居該處，而搬
    至臺中市○○路○段242巷20號2樓與子同住，已不住戶籍所
    在之系爭房地，被告猶對該處送達，原告當然收不到云云。
    惟被告嗣以96年10月26日中縣稅屯分土字第0966019897號函
    駁回原告改按自用住宅用地稅率課徵土地增值稅之申請，係
    交郵務送達，於96年10月29日送達原告設籍之臺中縣烏日鄉
    ○○路352巷31號，由於未獲會晤本人已將文書交與同居人
    原告女婿劉詠正代收，亦有送達證書附卷可憑（見原處分卷
    第32頁）。原告雖又稱「與我女婿的小孩住在一起，劉詠正
    是我的女婿，他沒有與我住在一起。…有時會到我那裡。他
    沒有幫我收過信件。」（見本院卷第31、32頁筆錄），經提
    示該送達證書之簽名，原告雖復稱伊未讀書，看不懂（何人
    簽名）（見本院卷第32頁筆錄），但郵務士並不悉原告女婿
    何人何名，如非原告女婿劉詠正代收，何能於送達證書上簽
    署「劉詠正女婿代」，足見確係原告女婿劉詠正代收，亦足
    見原告當時尚未搬離該址。又臺中縣烏日鄉○○路352巷31
    號房地，經執行法院臺灣臺中地方法院民事執行處於97年1
    月15日執行點交，原告亦於是日在場，經執行法官諭知「債
    務人（指本件原告）及第三人應於本日下午六時前，將上開
    建物（含未保存登記建物）騰空交與債權人。」並經該執行
    債務人即本件原告簽名，有被告所提該執行筆錄影本附卷可
    稽（見本院卷第45頁），原告亦承認該簽名真正（見本院卷
    第40頁筆錄），益見原告於強制執行點交前確仍未搬離該臺
    中縣烏日鄉○○路352巷31號房宅，其主張系爭房地遭拍賣
    後，即搬至臺中市○○路○段242巷20號2樓與子同住，已不
    住戶籍地之系爭房地，被告猶對該處送達，原告當然收不到
    ，有違最高法院64年台抗字第481號判例意旨，亦不合行政
    程序法所規定寄存送達之要件，不生送達之效力。原告未合
    法收受被告之通知，故原告之申請並未逾期。被告以原告逾
    期申請，而不准依自用住宅稅率之優待課徵土地增值稅，殊
    有違誤云云，即非可採。
五、從而，原處分以原告收到通知之次日起已逾30日始提出改按
    自用住宅用地稅率課徵土地增值稅之申請，而依首揭規定駁
    回原告該項申請，核無違誤，訴願決定予以維持，亦無不合
    ，原告請求撤銷原處分及訴願決定，並請求判命被告本件應
    依自用住宅用地稅率課徵土地增值稅，核無理由，應予駁回
    。
據上論結，本件原告之訴為無理由，依行政訴訟法第195條第1項
後段、第98條第1項前段，判決如主文。
中    華    民    國    97    年     7    月    24    日
                臺中高等行政法院第三庭
                          審判長法  官  王  茂  修
                                法  官  莊  金  昌
                                法  官  林  金  本
以上正本證明與原本無異。
如不服本判決，應於判決送達後20日內向本院提出上訴書狀，其
未表明上訴理由者，應於提起上訴後20日內向本院提出上訴理由
書（須依對造人數附具繕本）；如於本判決宣示或公告後送達前
提起上訴者，應於判決送達後20日內補提上訴理由書（須附繕本
）。未表明上訴理由者，逕以裁定駁回。
中    華    民    國    97    年     7    月   24     日
                                 書記官 陳  滿  麗


司法院資訊處製作；財團法人民間司法改革基金會備份。
